臺灣高等法院臺南分院刑事判決
111年度金上訴字第628號
上  訴  人  臺灣臺南地方檢察署檢察官陳擁文
被      告  湯喬羽
上列上訴人因被告詐欺等案件，不服臺灣臺南地方法院110年度
金訴字第235號中華民國111年1月12日第一審判決（起訴案號：
臺灣臺南地方檢察署108年度偵字第18826號、109年度偵緝字第7
33號），提起上訴，本院判決如下：
    主  文
上訴駁回。
    理  由
一、公訴意旨略以：被告湯喬羽、鄭益青、孫展宇（另行通緝中
    ）於民國107年12月間起，陸續加入成員均係真實姓名年籍
    不詳之成年人所組成之3人以上，以實施詐術手段，具有持
    續性及牟利性之有結構性犯罪組織之詐欺集團（鄭益青參與
    犯罪組織部分，另案經臺灣屏東地方法院108年度訴字第112
    8、1205號判決有罪，加重詐欺部分亦經原審以同案號判決
    罪刑確定。湯喬羽參與犯罪組織部分，另案經臺灣臺中地方
    法院109年度金訴字第264號判決無罪，二審審理中），被告
    湯喬羽及孫展宇擔任車手頭及水房，負責交付人頭帳戶提款
    卡予車手並指揮車手提領被害人遭詐騙而匯入人頭帳戶之贓
    款，再收取該贓款上繳上手；鄭益青則擔任車手，負責提人
    頭帳戶提款卡提領被害人遭詐騙而匯入人頭帳戶內之贓款，
    再從中獲取3%之報酬。鄭益青、被告湯喬羽、孫展宇於加入
    該詐欺集團後，即與其他姓名年籍不詳之集團成員，共同意
    圖為自己或第三人不法之所有及掩飾或隱匿詐欺犯罪所得來
    源、去向，基於3人以上共同詐欺取財及洗錢之犯意聯絡，
    分別為下列分工行為：
  ㈠該詐欺集團成員，於附表所示之時間，以附表所示之方式，
    詐騙附表所示之吳徐運娣、謝加龍、萬金蓮等3人，致吳徐
    運娣、謝加龍、萬金蓮陷於錯誤，而於附表所示之時間、地
    點，依指示匯款如附表所示之金額，至附表所示之人頭帳戶
    內。
  ㈡待吳徐運娣、謝加龍、萬金蓮等3人將遭詐騙款項匯入附表所
    示之人頭帳戶後，先由被告湯喬羽將帳號000-000000000000
    號之莊志弘中國信託銀行○○分行人頭帳戶提款卡及密碼交予
    孫展宇，再由孫展宇駕駛車牌號碼000-0000號自小客車搭載
    鄭益青，至附表所示臺南市新市區一帶之超商，交付上開莊
    志弘中國信託銀行○○分行人頭帳戶提款卡及密碼予鄭益青，
    並承被告湯喬羽指示，復指示鄭益青下車持上開莊志弘人頭
    帳戶提款卡，於附表所示之提領時間，操作ATM，提領附表
    所示金額之贓款，孫展宇則留在車內把風，得手後鄭益青即
    返回上開自小客車，在車內將贓款及人頭帳戶提款卡交予孫
    展宇，待當日提領贓款行為結束，孫展宇再與被告湯喬羽聯
    絡，相約在臺南市某不詳處所見面，孫展宇將當日所收取之
    贓款扣除自己2%及鄭益青3%之報酬後，餘款再交付被告湯喬
    羽，被告湯喬羽再持之轉交予集團上手，而藉此層層轉交方
    式隱匿詐欺犯罪所得贓款之去向，鄭益青則從中獲取孫展宇
    所交付之當日提領款項3%之報酬。因認被告湯喬羽涉犯刑法
    第339條之4第1項第2款之加重詐欺取財、違反洗錢防制法第
    2條第2款、第14條第1項之一般洗錢等罪嫌。
二、犯罪事實應依證據認定之，無證據不得認定犯罪事實；不能
    證明被告犯罪或其行為不罰者，應諭知無罪之判決，刑事訴
    訟法第154 條第2 項、第301 條第1 項分別定有明文。認定
    不利於被告之事實，須依積極證據，苟積極證據不足為不利
    於被告事實之認定時，即應為有利於被告之認定，更不必有
    何有利之證據。刑事訴訟法第161條已於91年2月8日修正公
    布，其第1 項規定：檢察官就被告犯罪事實，應負舉證責任
    ，並指出證明之方法。因此，檢察官對於起訴之犯罪事實，
    應負提出證據及說服之實質舉證責任。倘其所提出之證據，
    不足為被告有罪之積極證明，或其指出證明之方法，無從說
    服法院以形成被告有罪之心證，基於無罪推定之原則，自應
    為被告無罪判決之諭知。
三、公訴意旨認為被告湯喬羽涉犯刑法第339條之4第1項第2款之
    三人以上共同犯詐欺取財、違反洗錢防制法第2條第2款、第
    14條第1項之一般洗錢等罪，主要係以共犯孫展宇之證詞、
    附表編號1至3號所示之告訴人、被害人等之指訴、反詐騙案
    件紀錄表、簡便格式表、匯款明細表、共犯鄭益青在超商提
    領贓款時之現場監視器影像翻拍照片、如附表編號1至3號所
    示之帳戶交易明細等，為其主要論據。
四、被告湯喬羽於原審經過訊問後，固承認其為上開詐欺集團之
    一員，曾與孫展宇在南投共犯詐欺犯行等事實，惟堅詞否認
    涉有本件三人以上共同犯詐欺取財及一般洗錢犯行，辯稱：
    伊不曾在臺南拿取系爭帳戶之提款卡、密碼給孫展宇，也沒
    有要孫展宇、鄭益青去領錢，先前在南投地院那件詐欺案件
    ，孫展宇也是把所有罪責都推給伊，伊確實均沒參與附表編
    號1至3號之詐欺犯行，應為無罪等語。
五、經查：
  ㈠檢察官所舉附表編號1至3號所示之告訴人、被害人等之指訴
    、反詐騙案件紀錄表、簡便格式表、匯款明細表、現場監視
    器影像翻拍照片、如附表編號1至3號所示之帳戶交易明細等
    ，僅能證明附表編號1至3號所示之告訴人、被害人等確有遭
    詐騙而匯款，嗣經共同被告鄭益青、孫展宇提領款項等事實
    ，然上開證據資料並無法證明被告湯喬羽有將系爭莊志弘之
    提款卡、密碼交給鄭益青、孫展宇，而鄭益青、孫展宇提領
    款項後，是否將款項交付予被告湯喬羽，必需有足夠的積極
    證據證明。
  ㈡共犯之自白，不得作為有罪判決之唯一證據，仍應調查其他
    必要之證據，以察其是否與事實相符。其立法旨意乃在防範
    被告或共犯自白之虛擬致與真實不符，故對自白在證據上之
    價值加以限制，明定須藉補強證據以擔保其真實性。而所謂
    補強證據，係指除該自白本身之外，其他足以證明該自白之
    犯罪事實確具有相當程度真實性之證據而言，雖所補強者，
    非以事實之全部為必要，但亦須因補強證據之質量，與自白
    之相互利用，足使犯罪事實獲得確信者，始足當之。而被告
    或共犯之自白，其供述自己犯罪部分（即對己不利陳述部分
    ），即屬被告之自白；其供述有關其他共同犯罪者之犯罪事
    實部分（即對其他共同被告不利陳述部分），則屬共犯之自
    白，為防範被告或共犯自白之虛擬致與真實不符，無論係「
    對己」或「對其他共同被告」之不利陳述，均應有補強證據
    以擔保其真實性，始可採為認定犯罪事實之證據（最高法院
    最高法院109年度台上字第1266號、106年度台上字第2929號
    判決意旨參照）。
　㈢檢察官認為被告湯喬羽為本件共犯，是以共犯孫展宇之證詞
    為主要依據。經查：共犯孫展宇雖於警詢時證稱：我出門之
    前都是打電話給鄭益青，然後去鄭益青他家載他，我駕駛RA
    U-0702號自小客車載鄭益青，到達提款地點後，我會拿提款
    卡給鄭益青，叫鄭益青下車領錢，當場會跟鄭益青講提款卡
    密碼及提領數目，由鄭益青下車提款，提領完鄭益青回到車
    上後，會將錢及提款卡都交給我，然後尋找下一個提領地點
    ，當天領完以後，我會載鄭益青回家，之後我會用易信聯絡
    湯喬羽交錢地點，地點不一定，通常都是臺南的鄉下地方，
    將錢及提款卡交給湯喬羽，我擔任車手及車手頭期間都是這
    樣的模式。我把鄭益青或陳政嘉所提領之款項交給湯喬羽，
    我負責拿卡片給鄭益青並載他去提款，湯喬羽算是指揮我及
    收水，陳政嘉也是擔任車手。鄭益青每領6萬我會給他2千元
    ，由我發給他現金，我的話是向湯喬羽領，固定從領到的錢
    抽2%，我都直接從領到的錢扣除我的薪水再交給湯喬羽。陳
    政嘉也是固定2%，湯喬羽提款卡來源及上手我都不清楚，我
    跟湯喬羽聯繫方式都是用易信等語（警卷第6至8頁），惟共
    犯孫展宇並未提出其與被告湯喬羽之易信對話記錄佐證，卷
    內亦無孫展宇交付提領款項予湯喬羽之畫面可佐，則被告湯
    喬羽是否真為在本案犯行中，提供孫展宇提款卡、密碼及從
    孫展宇處收處贓款之人，實有疑竇。
　㈣再者，共同被告鄭益青於警詢中證述：每天要出門之前都是
    孫展宇打電話給我，然後去我家載我，我們兩個人搭乘RAU-
    0702號自小客車，到達提款地點後，孫展宇會拿提款卡給我
    ，叫我下車領錢，當場會跟我講提款卡密碼及提領數目，由
    我下車提領，提領完我回到車上，會將錢及提款卡都交給孫
    展宇，然後找下一個提領地點，當天領完之後，孫展宇會載
    我回家，並且把當天薪水拿給我，他就離開了，我擔任車手
    期間都是這樣，後來有陳政嘉加入，我是從107年12月17日
    開始擔任車手，我大約只做一個禮拜，是孫展宇邀我一起做
    詐欺車手（見警卷第1至4頁）。復於偵訊時證稱：我是單向
    對孫展宇，我不認識湯喬羽。（提示湯喬羽照片）我沒有看
    過此人等語（偵緝卷第67至69頁）。可見共同被告鄭益青僅
    有與孫展宇接觸，並依孫展宇之指示領錢及交付款項，其與
    被告湯喬羽並不相識，因此鄭益青上開所述，也無法佐證前
    開孫展宇指證被告湯喬羽之證詞屬實。
　㈤被告湯喬羽於原審中辯稱：其與共犯孫展宇多次涉犯詐欺犯
    行，足跡涉及臺中、南投、士林、彰化等地等語（原審卷第
    287頁以下），而被告湯喬羽與孫展宇曾共同加入詐欺集團
    ，於南投、雲林斗六等地提領被害人款項等犯行，被告湯喬
    羽因此經臺灣南投地方法院以109年度訴字第169號判決判處
    罪刑確定，有該案判決在卷可參（本院卷第55頁），顯見被
    告湯喬羽上開辯解尚屬有據。復參諸被告湯喬羽上開所述，
    其與共犯孫展宇間之搭配並非固定不變之組合，則在次數、
    日期、搭配人數之異動下，孫展宇之記憶出現混淆或誤記之
    可能性，並非完全不可能，因此難以孫展宇曾指認被告湯喬
    羽為台南地區的共犯，即遽認為真。本件審酌全部卷證，除
    孫展宇曾為不利於被告湯喬羽之陳述外，尚無其他補強證據
    足資證明被告湯喬羽有何共謀、參與本件在臺南地區的犯行
    ，自不得單憑孫展宇之單方面陳述，遽認被告湯喬羽確有參
    與本件犯行而應負共犯之責。
六、檢察官上訴意旨略以：
　㈠被告湯喬羽並不否認共犯孫展宇於警詢供述之證據能力，共
    犯孫展宇於警詢時供述：「我於107年12月間起，經湯喬羽
    介紹加入此詐騙集團，我於詐編集團係受湯喬羽指揮，詐騙
    集團所交付之提款卡及密碼均由湯喬羽給予，我行動後亦經
    將贓款交予湯喬羽處理，鄭益青陪同我犯罪，但鄭益青不認
    識湯喬羽」，被告湯喬羽並不否認孫展宇上開供述，只是供
    稱次數太多無法確認，被告湯喬羽亦坦承確實參與該詐騙集
    團行動，而孫展宇於警詢時之供述，亦符合鄭益青於偵查及
    審判中之自白，此部分應堪採信。
　㈡另查，孫展宇於另案臺灣南投地方檢察署檢察官108年2月19
    日偵訊時供稱：是湯喬羽介紹我們大陸的集團成員「皇帝」
    認識，都是用易信聯絡等語，堪認孫展宇係透過被告湯喬羽
    之居間介紹與大陸地區之詐騙集團聯繫，足認被告湯喬羽確
    實與境外之詐騙集團有密切之關聯。又被告湯喬羽另於108
    年9月間出境期間，由被告湯喬羽指揮之詐騙集團成員具體
    指示劉鳳賓、李慶和至臺中市操作提款機提領詐騙款項乙節
    ，亦經臺灣臺中地方檢察署提起公訴，現由臺灣臺中地方法
    院以109年金訴字第264號案件審理中，因此被告湯喬羽除本
    案外，其於出境期間，亦曾於其他案件指揮車手領款，顯見
    縱使被告湯喬羽人在境外，仍能因現今通訊科技便利緣故，
    而可輕易透過通訊軟體聯繫詐騙集團成員遂行提款、交款之
    行為，從而被告湯喬羽確實以共同正犯犯意聯絡之角色，與
    本案共同被告鄭益青及通緝中之共犯孫展宇共犯本案。因此
    ，請撤銷原審無罪判決，另為被告湯喬羽有罪判決。
七、本院查：
　㈠觀諸被告湯喬羽於本案中歷次的答辯，其於109年6月15日偵
    查中否認於本案中曾拿提款卡給孫展宇（偵查卷第52頁以下
    ）；於110年8月10日原審準備程序中縱使對於孫展宇的警詢
    筆錄證據能力表示沒有意見，但仍否認犯罪，辯稱：我沒有
    拿過提款卡請孫展宇幫我領錢，我是有加入他們詐騙集團，
    可是我沒有在臺南拿錢給他們，也沒有叫他們去領錢，我在
    南投，上手叫我跟他們收錢而已（原審卷第118頁）；我只
    是在南投跟他們收錢之後交給上手，至於他們去哪裡領錢的
    ，怎麼領的，我都不清楚。我在臺南完全沒有跟他們接觸過
    （原審卷第120頁）；於110年12月29日原審審理期日仍然否
    認犯罪，辯稱：我否認檢察官起訴的犯罪事實，我沒有拿提
    款卡給孫展宇（原審卷第284頁）；我否認孫展宇警詢筆錄
    所說的，他講的我沒有做...孫展宇他們在台南提款，但是
    我完全沒有在台南收過他們提款的錢，我只有在南投收他們
    提款的錢而已...如果我有在台南收過他們提款的錢的話，
    鄭益青就會認識我，但是鄭益青並不認識我...（原審卷第2
    88頁）。因此，被告湯喬羽並沒有檢察官上訴意旨所稱：「
    並不否認孫展宇上開供述，只是供稱次數太多無法確認」之
    情事。
　㈡其次，檢察官上訴意旨所稱：被告湯喬羽曾在出境期間，指
    揮其他車手從事詐欺取財犯行，該犯行目前由臺灣臺中地方
    法院以109年金訴字第264號案件審理中，可見被告湯喬羽縱
    使人在境外，仍能透過通訊軟體聯繫詐騙集團成員遂行提款
    、交款犯行等語，然查：檢察官所指被告上開犯行，經臺灣
    臺中地方法院以上開案件審理後，業已認為罪證不足，而判
    決被告湯喬羽無罪在案，上訴二審中，有該案判決書在卷可
    參（本院卷第89頁），因此檢察官欲以此案證明被告湯喬羽
    本案犯行，所憑的依據並不存在。更何況，本案檢察官起訴
    被告湯喬羽犯行的時間是在107年11月、12月間（本院卷第2
    3頁），檢察官上訴意旨所提的被告湯喬羽涉嫌另案時間是
    在108年9月（本院卷第89頁），後者遲於本案將近1年，二
    者的關聯性甚低。又本案檢察官起訴被告湯喬羽共同參與的
    犯行，是認為被告湯喬羽先將人頭帳戶提款卡及密碼交給孫
    展宇，孫展宇開車載送鄭益青前往自動提款機提領被害人匯
    入的款項得手後，再由孫展宇與被告湯喬羽聯絡，相約在臺
    南市某不詳處所見面，由孫展宇將贓款交付給被告湯喬羽等
    情（起訴書第2頁參照），檢察官上訴意旨所指被告湯喬羽
    涉嫌另案的犯行，是認為被告在廈門遙控集團成員李慶和等
    人從事詐欺取財犯罪（本院卷第89頁），被告湯喬羽於二案
    的犯罪型態亦有所不同，尚難以另案被告涉嫌在廈門遙控集
    團成員的犯嫌，佐證本案被告湯喬羽有在台南地區指揮孫展
    宇、鄭益青提領贓款，並在臺南地區收取贓款上繳集團上游
    的犯行。
八、綜上，本案僅有共同被告孫展宇曾供稱被告湯喬羽為本件台
    南地區詐欺取財犯行之共犯，但仍均須有其他補強證據，以
    擔保其真實性，始可採認。惟卷內並無其他證據足以作為孫
    展宇供述之補強，因此，尚難遽論被告湯喬羽為本件之共犯
    。
九、檢察官所指出之證明方法，既然無法使本院形成被告湯喬羽
    確有參與附表編號1至3號所示犯行之心證，即屬不能證明被
    告湯喬羽犯罪，原審揆諸上開規定及說明，依法為被告湯喬
    羽無罪之諭知，其認事用法並無違誤，檢察官猶以上開情詞
    提起上訴，請求本院撤銷原審判決改判被告湯喬羽有罪云云
    ，並無理由，應予駁回。
十、被告經合法傳喚，無正當理由不到庭，爰不待其陳述逕行判
    決。
據上論斷，應依刑事訴訟法第371 條、第368條，判決如主文。
本案經檢察官柯博齡提起公訴，檢察官林志峯到庭執行職務。
中　　華　　民　　國　　111 　年　　9 　　月　　7　　日
                  刑事第五庭    審判長法　官  蔡廷宜
                                      法　官  林坤志
                                      法　官  蔡川富
以上正本證明與原本無異。
檢察官如不服本判決應於收受本判決後20日內向本院提出上訴書
，其未敘述上訴理由者並得於提起上訴後20日內向本院補提理由
書（但應受刑事妥速審判法第9條之限制）。
本件被告不得上訴。
　　　　　　　　　　　　　　　　　　　書記官  黃心怡
中　　華　　民　　國　　111 　年　　9 　　月　　7 　　日
附錄法條：
刑事妥速審判法第9條
除前條情形外，第二審法院維持第一審所為無罪判決，提起上訴
之理由，以下列事項為限：
一、判決所適用之法令牴觸憲法。
二、判決違背司法院解釋。
三、判決違背判例。
刑事訴訟法第377條至第379條、第393條第1款規定，於前項案件
之審理，不適用之。

附表：
編號 被害人 詐騙方式及經過 轉存時地、金額及轉存入之人頭帳戶 提款車手 提款時地及金額 1 吳徐運娣(告訴) 詐欺集團成員於107年11月9日11時許起，假冒姪女徐紫芸，陸續撥打電話予吳徐運娣，佯稱：欲借錢週轉償還債務等語，致吳徐運娣陷於錯誤，而依指示於右列時、地匯款。 ①吳徐運娣於107年12月21日9時50分許，在桃園市觀音區○○郵局，臨櫃匯款90,000元，至帳號000-000000000000號「戶名：莊志弘」之中國信託銀行○○分行帳戶。 （即起訴書附表編號1.③部分，檢察官當庭更正附表編號1.①②不在起訴範圍) 鄭益青 ①鄭益青於107年12月21日10時6分23秒許，在臺南市新市區某超商，持左列帳號000-000000000000號莊志弘中國信託銀行○○分行人頭帳戶提款卡，操作ATM，提領90,000元。  2 謝加龍(未告) 詐欺集團成員於107年12月21日13時24分許起，假冒堂弟謝水性，陸續撥打電話予謝加龍，佯稱：因與他人投資合股，惟資金不夠，欲借款週轉等語，致謝加龍陷於錯誤，而依指示於右列時、地匯款。 謝加龍於107年12月22日14時58分許，在彰化縣和美鎮○○路0段之○○第一信用合作社，臨櫃匯款30,000元，至帳號000-000000000000號「戶名：莊志弘」之中國信託銀行○○分行帳戶。 鄭益青 ①鄭益青於107年12月22日15時32分29秒許，在臺南市新市區某超商，持左列帳號000-000000000000號莊志弘中國信託銀行○○分行人頭帳戶提款卡，操作ATM，提領30,000元。 3 萬金蓮(告訴) 詐欺集團成員於107年12月24日10時27分許起，假冒友人蕭玉英，陸續撥打電話予萬金蓮，佯稱：急需用錢，欲借款週轉等語，致萬金蓮陷於錯誤，而依指示於右列時、地匯款。 萬金蓮於107年12月24日14時58分許，在臺中市○○區○○路0段000號臺中○○郵局，臨櫃匯款15,000元，至帳號000-000000000000號「戶名：莊志弘」之中國信託銀行○○分行帳戶。 鄭益青　 ①鄭益青於107年12月24日15時19分32秒許，在臺南市新市區統一超商○○門市，持左列帳號000-000000000000號莊志弘中國信託銀行○○分行人頭帳戶提款卡，操作ATM，提領15,000元。